【裁判字號】    97,訴,869
【裁判日期】    970416
【裁判案由】    違反毒品危害防制條例
【裁判全文】
臺灣彰化地方法院刑事判決               97年度訴字第869號
公  訴  人  臺灣彰化地方法院檢察署檢察官
被      告  甲○○
                    （另案在臺灣彰化監獄執行中）
上列被告因違反毒品危害防制條例案件，經檢察官提起公訴（97
年度毒偵字第827號），本院依簡式審判程序判決如下：
    主   文
甲○○施用第一級毒品，處有期徒刑捌月。
    事   實
一、甲○○曾於民國89年間，因違反槍砲彈藥刀械管制條例案件
    ，經最高法院以91年度臺上字第853號判處有期徒刑1年2月
    確定（第一案）；另於91年間，因施用第一級毒品案件，經
    檢察官聲請強制戒治並提起公訴，強制戒治部分經本院以91
    年度毒聲字第721號裁定令入戒治處所施以強制戒治，於92
    年12月4日強制戒治執行完畢，所涉刑案部分，則經本院以
    91年度訴字第1183號判決判處有期徒刑1年確定（第二案）
    ；又於同年間，因施用第二級毒品案件，經本院以91年度易
    字第379號判決判處有期徒刑7月確定（第三案）；再於92年
    間，因竊盜案件，經本院以92年度易字第164號判決判處有
    期徒刑7月確定（第四案）。又於同年間，因偽造文書案件
    ，經本院以92年度易字第345號判決判處有期徒刑6月，如易
    科罰金，以銀元300元折算1日確定（第五案）。上開第二至
    五案嗣經本院以92年度聲字第1097號裁定定應執行刑為有期
    徒刑2年6月確定，並與上開第一案接續執行，於96年1月3日
    縮短刑期假釋出監，復於假釋期間因犯他罪應聲請撤銷假釋
    而不構成累犯（原本應於96年9月27日假釋期滿）。詎其仍
    不知悔改，於前揭強制戒治執行完畢釋放後5年內，復基於
    施用第一級毒品海洛因之犯意，於97年1月2日12時許，在其
    位於彰化縣花壇鄉永春村福德巷190號住處，以將海洛因摻
    入香菸內點燃吸食之方式，施用第一級毒品海洛因1次。嗣
    於97年1月3日13時許，為警在彰化縣花壇鄉○○路與花秀路
    路口處盤查時，雖當場無具體事證足資證明甲○○確實涉有
    施用海洛因之上開犯行，惟甲○○仍自願隨同員警回所偵查
    ，並於其上開施用海洛因犯罪未為有偵查權限之機關發覺前
    ，即主動向員警自首前開犯行，而接受裁判，且經警採集其
    尿液送驗後，結果呈嗎啡陽性反應，而悉上情。
二、案經彰化縣警察局鹿港分局報告臺灣彰化地方法院檢察署檢
    察官偵查起訴。
    理  由
一、本案被告甲○○所犯係死刑、無期徒刑、最輕本刑為3年以
    上有期徒刑以外之罪，其於準備程序就前揭被訴事實為有罪
    之陳述，經受命法官告知簡式審判程序之旨，並聽取其與公
    訴人之意見後，本院認無不得或不宜改依簡式審判程序進行
    之處，爰依刑事訴訟法第273條之1第1項、第284條之1，裁
    定本案由受命法官獨任進行簡式審判程序，合先敘明。
二、訊據被告甲○○對於上開事實坦承不諱，且其於97年1月3日
    14時10分許為警採集之尿液，經送驗結果，確呈嗎啡陽性反
    應，有彰化縣警察局鹿港分局委託檢驗尿液代號與真實姓名
    對照表及詮昕科技股份有限公司出具之濫用藥物尿液檢驗報
    告各1紙在卷可稽，足徵被告之任意性自白與事實相符，堪
    予採信。又被告前於91年間，因施用第一級毒品案件，經檢
    察官聲請強制戒治，經本院以91年度毒聲字第721號裁定令
    入戒治處所施以強制戒治後，於92年12月4日強制戒治執行
    完畢等情，有臺灣高等法院被告前案紀錄表、臺灣彰化地方
    法院檢察署刑案資料查註紀錄表各1份在卷可參，本案事證
    明確，被告於強制戒治執行完畢釋放後，5年內再犯本件施
    用第一級毒品之犯行，洵堪認定，應予依法論科。
三、查海洛因係毒品危害防制條例所定之第一級毒品，不得非法
    持有、施用。核被告甲○○所為，係犯毒品危害防制條例第
    10條第1項之施用第一級毒品罪。其為供施用毒品海洛因而
    持有之低度行為，為其施用之高度行為所吸收，不另論罪。
    按刑法第62條所謂「發覺」，固非以有偵查犯罪職權之機關
    或人員確知其人犯罪無誤為必要，而於對其發生嫌疑時，即
    得謂為已發覺；但此項對犯人之嫌疑，仍須有確切之根據得
    為合理之可疑者，始足當之，若單純主觀上之懷疑，要不得
    謂已發生嫌疑（最高法院72年臺上字第641號判例意旨參照
    ）。本件有關被告涉犯施用第一級毒品海洛因之犯行，被告
    係為員警於97年1月3日13時許在彰化縣花壇鄉○○路與花秀
    路路口處盤查時，雖當場無具體事證足資證明被告確實涉有
    施用海洛因之上開犯行，被告仍自願隨同員警回所偵查，並
    同意採尿送驗，惟在尚未知悉檢驗結果，而被告外觀亦無何
    特徵足以顯現其係現行犯或準現行犯之情形下，被告即在警
    員製作筆錄時主動向彰化縣警察局鹿港分局秀安派出所警員
    自首其施用第一級毒品海洛因之犯行（詳見97年1月3日警局
    調查筆錄），足認被告確係在警員未發現有確切之根據得為
    合理之懷疑前，即主動供述其施用第一級毒品海洛因，是被
    告對於未發覺之罪自首而接受裁判，應依自首之規定減輕其
    刑。爰審酌被告因施用毒品經強制戒治後，猶未能深切體認
    毒品危害己身之鉅，及早謀求脫離毒害之道，反而於出監後
    伺機再犯，未見有何收斂、警惕之意，無視於毒品對於自身
    健康之戕害及國家對於杜絕毒品犯罪之禁令，自有使其接受
    相當時期監禁以敦化性情之必要，惟念及被告尚能坦承犯行
    ，且施用毒品固戕害個人健康至深，然就他人權益之侵害仍
    屬有限，及其犯罪目的、手段、智識程度等一切情狀，量處
    如主文所示之刑，以示懲儆。
據上論斷，應依刑事訴訟法第273條之1第1項、第299條第1項前
段，毒品危害防制條例第10條第1項，刑法第11條前段、第62條
前段，判決如主文。
本案經檢察官莊佳瑋到庭執行職務。
中    華    民    國    97    年    4     月    16    日
                  刑事第二庭          法  官  尚安雅
以上正本證明與原本無異。
如不服本判決，應於判決送達後10日內，向本院提出上訴書狀，
上訴書狀應「敘述具體上訴理由」，並按他造當事人之人數附繕
本。「切勿逕送上級法院」。
中    華    民    國    97    年    4     月    22    日
                                      書記官  陳文俊
附錄本案論罪科刑法條全文：
毒品危害防制條例第10條
施用第一級毒品者，處 6 月以上 5 年以下有期徒刑。
施用第二級毒品者，處 3 年以下有期徒刑。


司法院資訊處製作；財團法人民間司法改革基金會備份。
